【裁判字號】    88,交訴,26
【裁判日期】    890930
【裁判案由】    過失致死
【裁判全文】
臺灣臺東地方法院刑事判決                          八十八年度交訴字第二六號
    公  訴  人  臺灣臺東地方法院檢察署檢察官
    被      告  甲○○
右列被告因過失致死案件，經檢察官提起公訴 (八十八年度偵字第二五一二號)，本
院判決如左：
    主      文
甲○○從事業務之人，因業務上之過失致人於死，處有期徒刑拾月，緩刑參年。
    事      實
一、甲○○是營業大貨車的司機，屬於從事業務的人，在民國八十八年九月二十二日
    的凌晨，大約四點五十五分左右，開著大貨車（車牌號碼ＪＦ─Ｐ三三號）沿著
    省道臺九線公路，由大武鄉往臺東市的方向行駛，開到臺九線四一七公里以南約
    一五０公尺的三岔路口，想要左轉進入太麻里鄉市區的時候，本來應該注意開車
    時的車前狀況，隨時採取必要的安全措施，並且應該遵守左轉彎時，轉彎車應讓
    直行車先走，以及行至交岔路口中心處左轉，不得佔用來車車道搶先左轉的規定
    。而當時的行車視線良好，道路平坦，沒有不能注意的事情發生，沒有想到，甲
    ○○並未確實遵守行車安全的注意義務，又沒注意到車前的狀況，直接開車左轉
    通過三岔路口，卻佔用來車車道搶先左轉，這個時候，剛好有胡勝忠開著自用小
    貨車（車牌號碼：Ｎ九─四一五０號）由太麻里鄉往大武的方向行進，也準備通
    過三岔路口，而甲○○看到以後，已經煞車不住，迎面撞上胡勝忠所開的小貨車
    ，造成胡勝忠的氣胸、腹部出血，經過緊急送醫救治，在八十八年九月二十二日
    下午三點二十分左右，不治死亡。而甲○○發生車禍之後，在犯罪未被有偵查犯
    罪職權的人發覺前，馬上打電話向臺東縣警察局大武分局太麻里分駐所報案，自
    首而接受裁判。
二、本案是臺灣臺東地方法院檢察署檢察官自動檢舉而偵查起訴。
    理      由
一、對於在右邊所敘述的時間、地點，因為自己開車的疏失而發生車禍，造成被害人
    胡勝忠死亡的犯罪事實，被告甲○○在警察偵訊、檢察官偵查及本院最後審理時
    都已經明白承認，並且有道路交通事故調查報告表、臺東縣警察局大武分局太麻
    里分駐所相驗案件初步調查報告表和現場照片多張附在檢察官相驗卷內可以證明
    。而本案的被害人是因為本件車禍，才造成死亡的事實，也經過臺灣臺東地方法
    院檢察署檢察官督同法醫師相驗明確，分別製有相驗屍體證明書、驗斷書及勘驗
    筆錄附卷可以證明。
    依照道路交通安全規則第九十四條第三項規定：「汽車行駛時，駕駛人應注意車
    前狀況，並隨時採取必要之安全措施」；第一０二條第一項第四款規定：「汽車
    行駛至交岔路口左轉彎時，行至交岔路口中心處左轉，不得佔用來車車道搶先左
    轉」；及第一０二條第一項第六款前段規定：「轉彎車應讓直行車先行」。被告
    開車經過車禍肇事的地點，自然應該依照以上所說的規定，保持行車安全的注意
    義務來駕駛車輛，並且做好隨時停車的準備，以避免發生車禍，再加上，當時行
    車的視線良好，沒有不能注意的情形出現，被告竟然疏於注意，而發生車禍肇事
    ，造成被害人死亡的結果，被告的行為當然具有過失，也分別經過台灣省花東區
    車輛行車事故鑑定委員會和臺灣省車輛行車事故覆議鑑定委員會，先後都鑑定認
    為：「被告的行為是本件車禍的原因」，可以參閱附在本院卷內的這兩張鑑定函
    件。並且被告的過失行為，是造成被害人死亡的原因，兩者之間具有相當的因果
    關係。而被告在案發之前，是以開大貨車維生，已經被告在本院審理中陳述明確
    ，所以，被告是屬於刑法上所規定的從事業務之人。因此，本案的犯罪事實清楚
    ，證據也很明確，被告因為業務上的過失行為而致人於死的行為應可認定。
二、被告所觸犯的罪名是；刑法第二百七十六條第二項的業務過失致死罪。但是被告
    在肇事之後，馬上打電話向警察機關報案，並且表明肇事的人就是他自己，這個
    事實，也被證人張國新（就是到現場處理車禍的臺東縣警察局大武分局太麻里分
    駐所警員）在檢察官偵查中，具結作證加以證實，因此，被告的行為，乃是對於
    未被發覺的犯罪自首，依照刑法第六十二條前段的規定：「對於未發覺之罪自首
    而受裁判者，減輕其刑」，應該依法減輕被告本件犯罪的刑度。於是，本院審酌
    被告犯罪的手段，本件車禍中雙方過失的輕重程度，而且被告事後也還沒和死者
    的家屬達成和解，以及被告在犯罪後的態度等一切情狀之後，而量處如主文所記
    載的刑罰。
    最後，被告沒有犯罪前科，可以參閱附在本院卷內的臺灣臺東地方法院檢察署刑
    案資料查註紀錄表，被告經過這次慘痛的教訓之後，應該警記在心，而不會再發
    生同樣的錯誤，況且，被告沒有什麼財產，到目前為止只賠償死者家屬二十萬元
    而已，如果把被告關起來，不只被告喪失了工作機會，無形中增加了社會共同的
    負擔，也無法償還死者家屬的精神損失，因此，本院認為對被告所宣告的刑罰，
    以暫時不用執行比較適當，所以，一併宣告緩刑三年，給他一個自新的機會來彌
    補自己所造成的過錯。
據上論斷，應依刑事訴訟法第二百九十九條第一項前段，刑法第二百七十六條第二項
、第六十二條前段、第七十四條第一款，罰金罰鍰提高標準條例第一條前段，判決如
主文。
本案經檢察官張德寬到庭執行職務
中      華      民      國      八十九  年      九    月      三十    日
                                  臺灣臺東地方法院刑事庭
                                      法  官  甘  大  空
右正本證明與原本無異。
如不服本判決，應於判決送達後十日內，向本院提出上訴狀。
                                      書記官  賴  淑  芬
中    華    民    國      八十九      年     十       月       五       日
附記：
刑法第二百七十六條第二項
從事業務之人，因業務上之過失犯前項之罪者，處五年以下有期徒刑或拘役，得併科
三千元以下罰金。


司法院資訊處製作；財團法人民間司法改革基金會備份。
